【裁判字號】    99,訴,389
【裁判日期】    990423
【裁判案由】    偽造文書等
【裁判全文】
臺灣臺北地方法院刑事判決               99年度訴字第389號
公  訴  人  台灣台北地方法院檢察署檢察官
被      告  丙○○
上列被告因偽造文書等案件，經檢察官提起公訴（98年度偵字第
29205 號）及移送併案審理（99年度偵字第5510號），本院依簡
式審判程序判決如下：
    主  文
丙○○共同行使偽造公文書，足以生損害於公眾及他人，累犯，
處有期徒刑壹年陸月，扣案之偽造「台北地方法院地檢署監管科
收據」壹紙上公印文壹枚、偽造之「台灣省法務部」識別證壹枚
、警徽樣式領帶夾壹個、行動電話貳支，均沒收；又共同行使偽
造公文書，足以生損害於公眾及他人，累犯，處有期徒刑貳年陸
月，扣案之偽造「台北地方法院地檢署監管科」公文壹紙（已交
付予甲○○）上公印文壹枚、偽造之「台北地方法院地檢署監管
科」公文壹紙、偽造之「台灣省法務部」識別證壹枚、警徽樣式
領帶夾壹個、行動電話貳支，均沒收。應執行有期徒刑參年捌月
，扣案之偽造「台北地方法院地檢署監管科收據」壹紙上公印文
壹枚、偽造「台北地方法院地檢署監管科」公文壹紙（已交付予
甲○○）上公印文壹枚、偽造之「台北地方法院地檢署監管科」
公文壹紙、偽造之「台灣省法務部」識別證壹枚、警徽樣式領帶
夾壹個、行動電話貳支，均沒收。
    事  實
一、丙○○於民國98年12月16日凌晨1 時至2 時許，在台中市○○路上之「戰慄網咖」，與一真實姓名不詳之成年男子（下
    稱A 男）約定由丙○○擔任詐騙集團取款車手，向被害人收
    取詐騙款項，報酬為收取款項之2%，丙○○即與A 男共同基
    於冒充公務員行使職權、行使偽造公文書與特種文書、意圖
    為自己不法所有之犯意聯絡，先收受A 男交付之NOKIA 牌手
    機2支 （門號分別為0000000000號、0000000000號），再於
    同日12時許，依A 男指示前往高鐵台北站，向真實姓名不詳
    之成年男子（下稱B 男）取得偽造「台灣省法務部行政單位
    、地方法院公證處陳世豪」識別證，再將自己半身照片貼該
    識別證上，並配帶警徽樣式之領帶夾而為下列犯行：
（一）A 男、B 男、姓名不詳之成年女子（下稱C 女）及其等同
      夥於98年12月16日12時許，推由C 女假冒高雄土地銀行行
      員，以電話向乙○○○詐稱：有人持乙○○○之證件、印
      章要領錢、其證件被冒用，有200 人要告乙○○○云云，
      再由不詳之人假冒「林警員」詢問乙○○○之個人資料，
      復由不詳之人假冒高雄市政府警察局科長，向乙○○○詐
      稱：伊相信乙○○○，惟台北地檢署檢察官吳文正很兇，
      要分案調查，若不配合的話會被抓去關，如交付新台幣（
      下同）50萬元之保證金就不會被抓去關，事後也會退錢，
      此事不能告訴家人云云，使乙○○○陷於錯誤，於同日15
      時10分許，在台北市○○區○○路198 巷12號大安教會門
      口，交付50萬元予出示法務部識別證之丙○○，丙○○交
      付偽造之台北地方法院地檢署監管科收據1 張予乙○○○
      ，足生損害於乙○○○及司法機關之公信力。嗣因乙○○○於交付金錢予丙○○後，仍鎮日心神不寧、手腳發抖而
      為家人查覺有異，始悉受騙。
（二）A 男、B 男、C 女及其等同夥復於98年12月18日12時許，
      推由不詳女子假冒台北榮民總醫院人員，以電話向甲○○
      詐稱：有人持甲○○之身分證、健保卡使用，懷疑甲○○
      將上開證件交予陳永和使用，員警馬上到場云云，嗣又由
      不詳男子假冒為員警，稱案件將會提報至台北市刑大偵二
      隊接辦云云，再由不詳男子假冒台北市刑大偵二隊偵查佐
      李建中、林文信隊長，向甲○○詐稱：伊被石牌派出所提
      報證件遭冒用，有發傳票給伊，該案已經法院分案，由陳
      明仁法官偵辦，因伊涉嫌洗錢案，法院會凍結伊銀行帳戶
      內款項並監管伊銀行帳戶，且法官今天會通知伊出庭，有
      羈押的可能，須編一個理由向法官請假云云，隨即由不詳
      男子假冒陳明仁法官向甲○○詐稱：伊要配合資產調查及
      繳付解除資產凍結保證金云云，使甲○○陷於錯誤，於同
      日16時許，在台北市大安區○○○路○ 段81巷口之安居公
      園內，交付480 萬元現金予出示法務部識別證之丙○○，
      丙○○並交付偽造之台北地方法院地檢署監管科公文、台
      灣台北地方法院檢察署偵查卷宗封面各1 紙予甲○○，足
      生損害於甲○○及司法機關之公信力。嗣甲○○於同日16
      時45分返家查詢「165 專線」，發覺受騙並報警處理後，
      前開假冒陳明仁法官之男子復於98年12月21日10時許，以
      電話要求甲○○將800 萬元現金交付監管，甲○○即配合
      警方行動，由警方於同日14時15分許，在安居公園當場逮
      捕出示前開偽造證件之丙○○，並扣得前開手機2 支、偽
      造之法務部識別證1 枚、台北地方法院地檢署監管科公文
      1 紙、警徽樣式領帶夾1 個，始悉上情。
二、案經乙○○○、甲○○訴由台北市政府警察局大安分局報告
    台灣台北地方法院檢察署檢察官偵查起訴。
    理  由
一、本件被告丙○○所涉係死刑、無期徒刑、最輕本刑為3 年以
    上有期徒刑或高等法院管轄第一審案件以外之罪，並於本院
    行準備程序時就被訴事實為有罪之陳述，本院合議庭依刑事
    訴訟法第273 條之1 第1 項規定，裁定改由受命法官獨任行
    簡式審判程序，先予敘明。
二、上開犯罪事實，業據被告丙○○坦承不諱，核與證人即告訴
    人乙○○○、甲○○證述情節相符，復有告訴人甲○○提出
    予警方扣案之偽造台北地方法院地檢署監管科公文1 紙、台
    灣台北地方法院檢察署偵查卷宗封面1 紙（98年度偵字第
    29205 號卷第33頁、第36頁）、告訴人甲○○之國泰世華銀
    行帳戶存摺影本、扣押物品目錄表及清單、查獲照片12張（
    同上卷第26-32 頁）、告訴人乙○○○提出交予警方扣案之
    偽造台北地檢署監管科收據1 紙（同上卷第127 頁）、指認
    照片2 張（99年度偵字第5510號卷第13頁）、內政部警政署
    刑事警察局99年1 月13日刑紋字第0990001358號鑑驗書（98
    年度偵字第29205 號卷第108 頁以下），及被告於98年12月
    21日10時24分許前往便利商店收取偽造公文傳真之付費發票
    2 紙附卷可稽，復有警方查獲被告時扣得之偽造台北地方法
    院地檢署監管科公文1 紙（同上卷第35頁）、「台灣省法務
    部」識別證1 張、警徽樣式領帶夾1 個、行動電話2 支可憑
    ，堪認被告之自白與事實相符。本件事證明確，被告犯行洵
    堪認定。
三、按所謂文書，乃以文字或符號為一定之意思表示，具有存續
    性，以為法律上或社會生活上重要事項之證明者而言，故不
    論係影本或原本，若有上述文書之性質，均屬文書之範疇。
    次按刑法上所稱之公文書，係指公務員職務上製作之文書。
    若由形式上觀察文書之製作人為公務員且文書之內容係就公
    務員職務上之事項所製作，即使該偽造之公文書上所載製作
    名義機關不存在或該文書所載之內容並非該管公務員職務上
    所管轄，惟社會上一般人無法辨識而仍有誤信其為真正之危
    險時，仍難謂其非公文書。而刑法上所稱之公印或公印文，
    係專指表示公署或公務員資格而言，即俗稱大印與小官印及
    其印文（最高法院22年上字第1904號及69年台上字第693 號
    判例意旨參照），又公印文之形式凡符合印信條例規定之要
    件而製頒，無論為印、關防、職章、圖記，如足以表示其為
    公務主體之同一性者，均屬之（最高法院89年度台上字第31
    55號判決意旨參照）。查本案偽造之「台北地方法院地檢署
    監管科收據」、「台北地方法院地檢署監管科」公文、「台
    灣台北地方法院檢察署偵查卷宗」封面，係冒用公署名義所
    為之文書，縱其中之製作名義機關「監管科」係屬虛構，惟
    依上揭說明仍屬公文書。被告持偽造之「台北地方法院地檢
    署監管科收據」、「台北地方法院地檢署監管科」公文向被
    害人行使，自足以生損害於被害人乙○○○、甲○○及台灣
    台北地方法院檢察署。核被告所為，係犯刑法第216 條、第
    211 條之行使偽造公文書罪、同法第216 條、第212 條之行
    使偽造特種文書罪、同法第158 條第1 項之僭行公務員職權
    罪、同法第339 條第1 項之詐欺取財罪。被告偽造公文書後
    復持以行使，其偽造之低度行為應為行使之高度行為所吸收
    ，又偽造印文之行為，為偽造公文書之部分行為，均不另論
    罪。被告與真實姓名不詳之A 男、B 男、C 女等人，就上開
    犯行間，有犯意聯絡及行為分擔，為共同正犯。被告與共犯
    於98年12 月18 日先向告訴人甲○○詐騙480 萬元得手而既
    遂，於98年12月21日再以相同事由接續詐騙告訴人甲○○
    800 萬元未遂，其2 次犯行係在密切接近之時地實施，侵害
    同一個社會法益及財產法益，依一般社會觀念，前開數行為
    ，在刑法評價上，應將之視為數個舉動之接續施行，合為包
    括之一行為即一個詐欺取財既遂犯行予以評價，為接續犯，
    應僅論以一詐欺取財既遂罪，檢察官認被告詐騙告訴人甲○○800 萬元部分另涉犯刑法第339 條第3 項、第1 項詐欺取
    財未遂罪，尚有未洽。被告所犯上開各罪間，係一行為觸犯
    數罪名，為想像競合犯，應從一重之行使偽造公文書罪處斷
    。又檢察官以99 年 度偵字第5510號併辦意旨書移送併案審
    理部分，核與本案中被害人乙○○○部分事實同一，本院自
    應併予審理。被告前於95年間，因違反動產擔保交易法案件
    ，經台灣台中地方法院以95年度中簡字第3348號判處有期徒
    刑3 月確定，於96 年4月4 日易科罰金執行完畢，有台灣高
    等法院被告前案紀錄表在卷可按，其受有期徒刑之執行完畢
    後，5 年以內故意再犯本件有期徒刑以上之罪，均為累犯，
    依刑法第47條第1 項之規定加重其刑。爰審酌被告年輕力壯
    ，竟不思正當工作，配合詐欺集團成員共同詐騙高齡85歲之
    被害人乙○○○，復再共同詐騙被害人甲○○480 萬元款項
    ，又再欲詐騙被害人甲○○800 萬元鉅款未得手，詐騙手段
    係利用善良百姓對於司法程序不熟悉及畏懼心，致被害人惶
    惶終日、損失慘重，破壞警察及司法機關之公信力，手段極
    為惡劣，惟被告坦承犯行等一切情狀，分別量處如主文所示
    之刑，暨定應執行之刑。扣案之偽造「台北地方法院地檢署
    監管科收據」1 紙上公印文1 枚、偽造「台北地方法院地檢
    署監管科」公文1 紙（已交付予甲○○）上公印文壹枚，依
    刑法第219 條規定，不問屬於犯人與否，沒收之；另扣案之
    偽造「台灣省法務部」識別證1 枚、被告身上查獲之偽造「
    台北地方法院地檢署監管科」公文1 紙、警徽樣式領帶夾 1
    個、行動電話2 支，為供犯罪所用之物，係屬被告及共犯所
    有，業據被告供承在卷，依刑法第38條第1 項第2 款沒收之
    。至被告身上查獲之偽造「台北地方法院地檢署監管科」公
    文1 紙上偽造之公印文1 枚，因該公文書已全部沒收，無另
    行依刑法第219 條規定諭知沒收之必要，附此敘明。
據上論斷，應依刑事訴訟法第273 條之1 第1 項、第299 條第 1
項前段，刑法第28條、第158 條第1 項、第216 條、第211 條、
第212 條、第339 條第1 項、第55條、第47條第1 項、第51條第
5 款、第219 條、第38條第1 項第2 款，刑法施行法第1 條之 1
，判決如主文。
本案經檢察官高維駿到庭執行職務
中    華    民    國    99    年    4     月    23    日
                    刑事第七庭    法  官  林欣苑
上正本證明與原本無異。
如不服本判決應於收受送達後10日內向本院提出上訴書狀，並應
敘述具體理由；其未敘述上訴理由者，應於上訴期間屆滿後20日
內向本院補提理由書（均須按他造當事人之人數附繕本）「切勿
逕送上級法院」。告訴人或被害人如對於本判決不服者，應具備
理由請求檢察官上訴，其上訴期間之計算係以檢察官收受判決正
本之日期為準。
                                  書記官  劉英芬
中    華    民    國    99    年    4     月    27    日
附錄論罪法條
中華民國刑法第158條
（僭行公務員職權罪）
冒充公務員而行使其職權者，處3 年以下有期徒刑、拘役或5 百
元以下罰金。
冒充外國公務員而行使其職權者，亦同。
中華民國刑法第216條
（行使偽造變造或登載不實之文書罪）
行使第210 條至第215 條之文書者，依偽造、變造文書或登載不
實事項或使登載不實事項之規定處斷。
中華民國刑法第211條
（偽造變造公文書罪）
偽造、變造公文書，足以生損害於公眾或他人者，處1 年以上7
年以下有期徒刑。
中華民國刑法第212條
（偽造變造特種文書罪）
偽造、變造護照、旅券、免許證、特許證及關於品行、能力服務
或其他相類之證書、介紹書，足以生損害於公眾或他人者，處 1
年以下有期徒刑、拘役或3 百元以下罰金。
中華民國刑法第339條
（普通詐欺罪）
意圖為自己或第三人不法之所有，以詐術使人將本人或第三人之
物交付者，處5 年以下有期徒刑、拘役或科或併科1 千元以下罰
金。
以前項方法得財產上不法之利益或使第三人得之者，亦同。
前二項之未遂犯罰之。

司法院資訊處製作；財團法人民間司法改革基金會備份。
